最高法院刑事判決　　　　　　　　　　　　　　　　九十三年度台上字第五八八號
　　上　訴　人　甲○○
　　　　　　　　　　　　（另案在台灣東成技能訓練所執行中）
　　選任辯護人　黃紹文律師
　　　　　　　　黃溫信律師
　　　　　　　　徐美玉律師
　　上　訴　人　乙○○
右上訴人等因違反槍砲彈藥刀械管制條例案件，不服台灣高等法院台南分院中華民國
九十二年九月十日第二審更審判決（九十二年度上更(二)字第一○○號，起訴案號：台
灣台南地方法院檢察署八十九年度偵字第二六八三、二八三二、三五五九、三七八三
號），提起上訴，本院判決如左：
    主  文
原判決撤銷，發回台灣高等法院台南分院。
    理  由
本件原判決認定：上訴人甲○○與余進益原為舊識，時有往來，嗣甲○○因懷疑其妻
蔡秋蘭與余進益有染，且遭余進益帶走、藏匿，乃委託上訴人乙○○及另案裁判之江
裕誠代為討回公道，因余進益避不出面，上訴人等與江裕誠乃基於未經許可同時持有
槍、彈，而連續持槍恐嚇、傷害之犯意聯絡，先由江裕誠持九二型手槍，於民國八十
八年十二月六日凌晨一時許，在高雄市左營區○○○路上，射擊余進益所駕駛之自用
小客車七發子彈，以恐嚇洩恨，致生危害於余進益之生命、財產安全。因余進益仍不
出面，乃由江裕誠，接續於同年十二月十九日及二十二日以電話恐嚇余進益之友人
即任職於台南縣新市鄉台南科學園區工地之李憲旗，如不交出余進益，將對其身邊之
朋友下手殺害，並到工地演習（即開槍、破壞之意），致生危害於李憲旗之生命及身
體之安全。惟余進益仍不出面，復由乙○○於同年月十六日下午五時許，持江裕誠所
交付之貝瑞塔九二型手槍一把（槍枝編號四八二七○八Ｚ，管制編號0000000
000）及具殺傷力之制式子彈六發，前往台北市○○區○○路四十三巷九號三樓余
進益之兄余進榮住處，朝住宅鐵門連開五槍示警，致生危害於余進榮生命、身體之安
全。嗣乙○○又於八十八年十二月二十九日下午三時十分許，持江裕誠所提供之另一
把貝瑞塔九二型手槍（槍枝編號三七八九○九Ｚ，管制編號0000000000）
及具殺傷力之制式子彈五發，搭乘江裕誠所駕駛之綠色克萊斯勒小客車前往台南縣善
化鎮○○○路十號（台南科學工業園區工地），由乙○○獨自持上開槍、彈進入園區
內能元科技公司之工務所找吳鐘標（余進益之友人），於四、五公尺之近距離，基於
傷害之犯意，朝吳鐘標之手、腳射擊四發子彈，致吳鐘標之左撓骨粉碎性骨折、左大
腿及右膝穿刺傷，開槍後旋即搭乘江裕誠之汽車逃逸。嗣上訴人等與江裕誠，於八十
九年二月十八日上午六時許欲離開台南縣永康市○○街二二六巷三弄十號躲藏之處所
時，江裕誠將前揭管制編號0000000000號之貝瑞塔型九二手槍及具殺傷力
之制式子彈十發交由甲○○攜帶，欲拿至他處藏放。待甲○○搭乘電梯下樓，甫出電
梯門時即為埋伏警員逮捕，並扣得該手槍一把及子彈十發。其後乙○○、江裕誠亦經
警逮捕歸案，並起出江裕誠所有之另一把管制編號0000000000號之手槍及
制式子彈十三發等情。因而撤銷第一審關於上訴人等部分之判決，依牽連犯改判論處
上訴人等共同未經許可，持有手槍罪刑，固非無見。
惟查：(一)、二人以上以共同犯罪之意思，事前同謀，推由其中部分之人實施，其未參
與實施之共謀者，固為學說上所稱之共謀共同正犯，依司法院大法官釋字第一○九號
解釋，仍成立共同正犯，但不能謂為有行為之分擔，而論以實施正犯。依原判決認定
之事實，持手槍向余進益之自用小客車射擊七發子彈，以示恐嚇，及打電話以言詞向
李憲旗恐嚇者，為另案裁判之江裕誠，上訴人等均未參與實施。另持手槍朝余進榮住
處鐵門射擊五發子彈，以示恐嚇，及持手槍對吳鐘標之手、腳射擊四發子彈，致吳鐘
標成傷者，則為乙○○，甲○○及江裕誠均未參與實施。依其情形，縱上訴人等與江
裕誠就上開行為，均以自己共同犯罪之意思，事前同謀，而推由其中部分之人實施，
但未參與實施者，並無分擔之行為，自僅能依共謀共同正犯理論予以論罪。乃原判決
理由謂：上訴人等與江裕誠就上開行為，有犯意聯絡及行為分擔，而論以實施之正犯
（見原判決第十四面第十五至十六行），其事實之認定與理由之說明，已不相適合。
又上訴人等與江裕誠對於本件犯罪，如何共同謀議，並推由部分人實施？原判決並未
於事實欄明白認定，亦未於理由內說明其所憑之依據，亦有疏漏。(二)、依據檢察官起
訴之事實，八十八年十二月六日在高雄市○○○路之槍擊事件，起訴之對象僅有江裕
誠一人（見偵字第二六八三號卷第一○七頁背面，起訴書附表編號８）。原判決認定
，上訴人等亦參與此部分犯行，而一併判決有罪。另八十八年十二月十六日在台北市
內湖區余進榮住處之槍擊事件，其起訴之對象則僅有乙○○一人（見同上偵查卷第一
○七頁背面，起訴書附表編號９）。原判決認定，甲○○亦參與此部分犯行，而一併
判決有罪，但並未說明依何規定，得就上開部分一併加以裁判之理由，本院第一次發
回意旨業已指摘及此（見原審更(一)卷第四頁背面），乃本次更審判決猶未說明，仍有
疏漏。(三)、已受請求之事項未予判決者，其判決當然為違背法令，刑事訴訟法第三百
七十九條第十二款定有明文。依據檢察官起訴之事實，甲○○與江裕誠除恐嚇李憲旗
外，亦以電話恐嚇吳鐘標，如不交出余進益，將對其身邊之朋友下手殺害，並到工地
演習（即開槍、破壞之意），施以恐嚇（見偵字第二六八三號卷第一○四頁背面、第
一○五頁），並按裁判上一罪起訴。此部分事實（即以電話恐嚇吳鐘標部分）是否成
立犯罪？本院第二次發回意旨亦已指出應予論斷（見原審更(二)卷第四頁背面），乃更
審後之判決仍未論及，亦有已受請求之事項未予判決之違法。(四)、第二審法院，應就
原審（指第一審）判決經上訴之部分調查之。又調查證據應於刑事訴訟法第二百八十
七條程序完畢後行之；除簡式審判程序案件外，審判長就被告被訴事實為訊問者，應
於調查證據程序之最後行之；並於調查證據完畢後，命檢察官、被告、辯護人就事實
及法律為辯論，刑事訴訟法第三百六十六條、第二百八十八條第一項、第三項、第二
百八十九條第一項分別定有明文。本件關於由江裕誠持手槍，於八十八年十二月六日
凌晨一時許，在高雄市左營區○○○路上，射擊余進益所駕駛之自用小客車部分，原
審並未依前揭規定踐行調查、訊問之程序，亦未命為事實及法律之辯論，即逕對上訴
人等為有罪之判決，亦有違誤。以上或為上訴意旨指摘所及，或為本院得依職權調查
之事項，應認原判決仍有撤銷發回更審之原因。另原判決說明不另為不受理諭知部分
（即原判決理由六部分），基於審判不可分原則，併予發回。
據上論結，應依刑事訴訟法第三百九十七條、第四百零一條，判決如主文。
中　　　華　　　民　　　國　　九十三　　年　　　二　　　月　　 十二 　　日
                              最高法院刑事第八庭
                                  審判長法官  陳　炳　煌
                                        法官  陳　世　雄
                                        法官  韓　金　秀
                                        法官  吳　信　銘
                                        法官  徐　文　亮
      右正本證明與原本無異
                                              書  記  官
中　　　華　　　民　　　國　　九十三　　年　　　二　　　月　　 十九 　　日
                                                                        Ｖ
